臺灣板橋地方法院刑事判決　　　　　　100年度交訴字第169號
公　訴　人　臺灣板橋地方法院檢察署檢察官
被　　　告　林進爵
上列被告因公共危險案件，經檢察官提起公訴（一百年度調偵字
第一九七號），本院判決如下：
    主  文
林進爵駕駛動力交通工具肇事，致人受傷而逃逸，處有期徒刑陸
月，如易科罰金，以新臺幣壹仟元折算壹日。
    事  實
一、林進爵於民國九十九年九月六日上午十時許，駕駛車牌號碼
    二七一七－ＲＦ號自用小客車，沿新北市新莊區（原臺北縣
    新莊市○○○路往樹林方向行駛，於行經新北市○○區○○
    路二○七之六號前時，因超越車道，與同向由劉耀倫所騎乘
    車牌號碼Ｋ六Ｆ－○三八號重型機車幾發生擦撞，劉耀倫鳴
    喇叭示警，林進爵不滿口出惡言，林進爵且開車輕碰劉耀倫
    之機車右側車側（並未致生損害、受傷），二人即互相對罵
    ，至同日上午十時四十五分許，劉耀倫欲騎車離去，此時林
    進爵亦正要開車前進，林進爵本應注意車前狀況及兩車併行
    之間隔，隨時採取必要之安全措施，而當時天候晴、日間自
    然光線、路面無缺陷、無障礙物、視距良好，並無不能注意
    之情形，竟疏未注意及此，致上開自用小客車左前保險桿與
    同向由劉耀倫所騎乘之車牌號碼Ｋ六Ｆ－○三八號重型機車
    右側發生擦撞，造成劉耀倫因而人車倒地，並受有左腓骨骨
    折之傷害（過失傷害部分，因二人已達成和解，經檢察官為
    不起訴處分）；林進爵駕駛自用小客車肇事後，明知汽車駕
    駛人駕駛汽車肇事致人受傷，應即採取救護或其他必要之安
    全措施，不得駛離，竟為圖規避肇事責任，於肇事致人受傷
    後，仍不為必要之安全救助而駕車逃離現場。嗣劉耀倫於九
    十九年九月六日下午五時許依記下之車號，報警處理，始循
    線查悉上情。
二、案經新北市政府警察局新莊分局移送臺灣板橋地方法院檢察
    署檢察官偵查起訴。
    理  由
壹、程序部分：
    按被告以外之人於審判外之言詞或書面陳述，除法律有規定
    者外，不得作為證據，刑事訴訟法第一百五十九條第一項固
    有明文；惟被告以外之人於審判外之陳述，雖不符同法第一
    百五十九條之一至之四規定，而經當事人於審判程序同意作
    為證據，法院審酌該言詞陳述或書面陳述作成時之情況，認
    為適當者，亦得為證據。又當事人、代理人或辯護人於法院
    調查證據時，知有第一百五十九條第一項不得為證據之情形
    ，而未於言詞辯論終結前聲明異議者，視為有前項之同意，
    同法第一百五十九條之五亦定有明文。本件檢察官、被告於
    本院審判程序中，對於本案相關證人於警詢、偵查中之證述
    暨其他相關具傳聞性質之證據資料之證據能力，均表示無意
    見，且迄於言詞辯論終結前亦未聲明異議。本院審酌本案證
    人之陳述及證據資料作成時之情況，核無違法取證或其他瑕
    疵，證據力亦無明顯過低之情形，認為以之作為證據為適當
    ，是依刑事訴訟法第一百五十九條之五規定，自均得作為證
    據。
貳、實體部分：
一、訊據被告林進爵對於，在事實欄所載之時、地駕駛車牌號碼
    二七一七－ＲＦ號自用小客車，與被害人劉耀倫所騎乘車牌
    號碼Ｋ六Ｆ－○三八號重型機車發生擦撞肇事，已致劉耀倫
    受有左腓骨骨折之傷害後，未待警方之到來即行駕車離開等
    事實，均供認不諱，惟矢口否認有何肇事逃逸之犯行，辯稱
    ：當時伊與被害人發生車禍時，因事發突然，雙方對車禍的
    認知都認為各自都是對的，會發生撞擊，是因為被害人從中
    間超車，發生車禍所謂的第一次、第二次撞擊，應該算是連
    鎖車禍，是被害人先撞到伊車之後視鏡，伊等即發生爭執，
    後來被害人要離開時車子有向右偏，二車幾乎是同時起動，
    才會發生撞擊，伊不是故意開車撞被害人，伊跟被害人說話
    時，被害人都不理，伊即拿出名片放在被害人所騎乘機車之
    後，伊即將車開走，當時伊是將名片舉的高高給被害人看，
    然後伊就走了云云。經查：
  (一)被告於九十九年九月六日上午十時許，駕駛車牌號碼二七一
    七－ＲＦ號自用小客車，沿新北市○○區○○路往樹林方向
    行駛，於行經新北市○○區○○路二○七之六號前時，因超
    越車道，與同向由被害人所騎乘車牌號碼Ｋ六Ｆ－○三八號
    重型機車幾發生擦撞，被害人鳴喇叭示警，被告不滿口出惡
    言，且開車輕碰被害人之機車右側車側（並未致生損害、受
    傷），二人即互相對罵，至同日上午十時四十五分許，被害
    人欲騎車離去，此時被告亦正要開車前進，被告未注意車前
    狀況及兩車併行之間隔，致上開自用小客車左前保險桿與同
    向由被害人所騎乘之車牌號碼Ｋ六Ｆ－○三八號重型機車右
    側發生擦撞，造成被害人因而人車倒地，並受有左腓骨骨折
    之傷害等節，為被告所不否認，並經被害人於本院審理時結
    證明確，復有卷附道路交通事故現場圖、調查報告表(一)、(二)
    各一份及現場照片二十幀、新北市政府警察局新莊分局道路
    交通事故肇事當事人自首情形紀錄表及行政院衛生署臺北醫
    院北醫急診字第九九○三一八五號診斷證明書足稽，是被告
    於肇事後，致被害人受有傷害等事實即足堪認定。
  (二)被告肇事後，明知汽車駕駛人駕駛汽車肇事，致被害人受傷
    ，應即採取救護或其他必要之安全措施，不得駛離，竟於肇
    事致人受傷後，仍不為必要之安全救助而駕車逃離現場等情
    ，業經被害人於警詢時證稱：「我駕駛Ｋ六Ｆ－○三八號重
    型機車沿新北市○○區○○路往樹林方向行駛，途經新樹路
    二○七之六號前，與一部自小客車，當時我記下車號二七一
    七－ＲＦ號，發生碰撞後倒地受傷，對方未將我救護而逃逸
    。」、「對方並無下車處理，直接駕車逃離現場，對方沒有
    留下聯絡電話與方法。」、「對方知道撞到我，但無下車查
    看，也沒有幫我叫救護車」等語（見偵卷第四頁、第六頁）
    ，本院審理中再證稱：「當下我是立刻就打電話報警，車禍
    之後我機車都沒有動，車禍之後我人後來站起來到路邊，被
    告撞我之後，他就開車走了。」等語明確。被告雖於本院審
    理時以前詞置辯，惟查看被告於警詢時之供詞，就肇事後如
    何離開現場之供詞有：「我有停車下來，與對方駕駛人發生
    很嚴重的爭吵後，然後一直講電話，我就先行駕車離開現場
    。」、「對方一站著一直打手機，我不知道對方是要報案還
    是找朋友過來支援，我認為對方不可理喻，就先行駕車離開
    。」等語（見偵卷第九頁）、「撞到後我跟他發生激烈爭吵
    ，我認為他不可理喻，而且他應該沒事，我就離開。」等語
    （見同上偵卷第二十九頁），均未提到有於離開前將名片置
    放在被害人機車上及高高舉起以示被害人之舉動，此為被告
    是否構成肇事逃逸罪責之重要事項，被告於偵查中竟未提及
    ，此部分辯詞是否屬實，亦或在起訴後本院行準備程序時為
    免罪責所虛構之詞，自應究明之。被害人於本院審理時，固
    持有被告名片一張庭呈法院，惟證稱：被告名片是後來調解
    時，被告才拿給伊的等語，而被告於本院準備程序中，就有
    於離開時拿出名片一事，復於供詞後加：「至於現在有沒有
    放那張名片的事情我已經忘記了。」等語，益證被告並未肯
    定有放置名片後再行離開一事，綜上被告確未於肇事後，離
    去時有出示名片予被害人知悉之事，否則被害人不會以記憶
    之車號報警，再循車籍資料查知被告之真實身份，而就此被
    告亦應有清楚之記憶，豈能有忘記之事，如確已忘記，又如
    何在本院審理時，當本院質之如何置收名片時，再辯稱：有
    高舉向被害人示意云云，所辯等語，隨案問題編排，一一補
    足，顯係事後圖免罪責之詞，非為真實，不足採信。
  (三)按刑法第一百八十五條之四規定駕駛動力交通工具肇事，致
    人死傷而逃逸者，為犯罪構成要件，是肇事致人死傷而逃逸
    罪，固不以行為人對於事故之發生應負過失責任為必要，但
    仍以行為人對於事故之發生非出於故意為前提。若蓄意運用
    車輛以為殺人或傷害人之犯罪工具，即應成立殺人或傷害罪
    ，不應稱為駕駛動力交通工具「肇事」。此觀該條之立法理
    由，係「為維護交通安全，加強救護，減少被害人之死傷，
    促使駕駛人於肇事後，能對被害人即時救護，特增設本條，
    關於肇事致人死傷而逃逸之處罰規定。」自明。如係故意以
    汽車作為殺人或傷害人之工具，立法者本無對於行為人於故
    意殺人或傷人後，仍留現場對於被害人為即時救護之期待，
    縱行為人嗣後駕車逃離現場，亦僅能論以殺人或傷害之罪責
    ，尚難以侵害社會法益之上開公共危險罪相繩，此有最高法
    院九十五年度台上字第四二六四號判決足供參考，本件被告
    於肇事後，被害人雖就肇車之過程於警詢、偵查中一再證稱
    ：被告駕車撞及伊二次，第一次撞及右側車身，然伊並未倒
    地，期間二人發生嚴重口角，之後伊騎車在前方，被告再開
    車撞及伊右方車身，伊才人車倒地受傷等語，本院訊之被害
    人，遭被告二次撞及，期間又有發生嚴重爭吵，被告第二次
    駕車撞及時，有無認為被告係故意撞伊出氣之情事，被害人
    就此雖未確切回答，然證稱：「因為當下我們雙方爭吵，怒
    氣都很高。」等語，是依本件事故發生之前後，在客觀上，
    被告第二次駕車撞及被害人，有可能係因故意為之，然亦不
    排除存有過失發生可能。本院就肇事之時其為何會撞及被害
    人之機車，一再訊之被告，被告均堅詞否認係與被害人口角
    後，為出氣始故意開車撞及被害人之機車等語，因本件事故
    發生於被告與被害人爭執後，然二人並無深仇、舊隙，被告
    開車尹始之主觀意思為何，自以被告本人始能明白，在客觀
    上亦不排除有過失之可能，本件事故時，被告係因故意或過
    失為之，自宜採信被告所陳，不能任意判定被告係故意傷害
    被害人，因而無上揭最高法院判決意旨所示情形，併此敘明
    。是綜上，本件事證已甚明確，被告犯行堪以認定，應依法
    論科。
二、核被告所為，係犯刑法第一百八十五條之四之肇事逃逸罪。
    爰審酌被告駕車肇事後，致被害人受傷後，竟忽視他人之身
    體、未救護被害人即行逃逸，增加被害人未能即時救護之風
    險，犯罪後竟虛擬故事，圖掩肇事逃逸罪責，顯無悔改之意
    ，然於肇事後已賠償被害人之損害，達成調解，及被害人所
    受傷害，犯罪手段、目的等一切情狀，量處如主文所示之刑
    ，並諭知易科罰金之折算標準，以示懲儆。
據上論斷，應依刑事訴訟法第二百九十九條第一項前段，刑法第
一百八十五條之四、第四十一條第一項前段，判決如主文。
本案經檢察官賴建如到庭執行職務。
中    華    民    國   100    年    8     月    31    日
                  臺灣板橋地方法院刑事第十五庭
                          審判長法  官  王綽光
                                法  官  洪珮婷
                                法  官  黃司熒
以上正本證明與原本無異。
如不服本判決應於收受判決後10日內向本院提出上訴書狀，並應
敘述具體理由。其未敘述上訴理由者，應於上訴期間屆滿後20日
內向本院補提理由書（均須按他造當事人之人數附繕本）「切勿
逕送上級法院」。
                                書記官  許清秋
中    華    民    國   100    年    9     月    5     日
附錄本案論罪科刑法條全文：
中華民國刑法第185條之4
（肇事遺棄罪）
駕駛動力交通工具肇事，致人死傷而逃逸者，處 6 月以上 5 年
以下有期徒刑。